臺灣臺中地方法院刑事裁定　　　　　　　94年度聲再字第26號
聲　請　人
即受判決人　甲○○
上列聲請人因傷害案件，對於本院九十三年度中簡上字第六二七
號中華民國九十四年二月三日確定判決（本院臺中簡易庭九十三
年度中簡字第二四Ｏ七號、臺灣臺中地方法院檢察署九十三年度
偵字第一二五五七號）聲請再審，本院裁定如下：
    主  文
聲請駁回。
    理  由
一、再審聲請意旨略以：
（一）該案件受命檢察官蔡曉崙在民國九十三年七月二十六日下
      午偵查庭時，明知被告之一江衍俊打聲請人，居然極力為
      江衍俊開脫，甚至教唆偽證，並聲請簡易判決，在未開庭
      審理情形下做成判決，觸犯刑法濫權追訴罪。
（二）法院合議庭竟令前述未起訴之同案被告江衍俊具結作證，
      違反刑事訴訟法第一百八十六條第二項及同法第三百四十
      八條之規定。
（三）該案在九十四年二月三日宣判，但遲至九十四年二月二十
      二日才將正本送達，已接近刑事訴訟法第四百二十四條規
      定之再審期限。
（四）該案當初係在臺中工業區派出所報案，當時該所新上任所
      長謝俊雄被伊檢舉，後來負責訊問之第六分局偵查員可能
      為了避免檢舉案有具體事證，也可能接受某民意代表關說
      ，還可能因為吃案已經成習慣，教唆另一被告曹景昌誣告
      聲請人，使得傷害恐嚇案件變成互毆事件。
（五）工業區派出所並涉嫌挾怨報復，教唆交通隊追蹤聲請人，
      於九十三年五月二十日下午在華美街國美館附近巷弄拖走
      聲請人之車子。
（六）本案曾就新事實及證據重提告訴（九十四年度他字第二八
      二號），惟九十三年十二月二十七日遞狀迄今沒有下文。
二、按刑事訴訟法第四百二十條第一項規定：「有罪之判決確定
    後，有左列情形之一者，為受判決人之利益，得聲請再審︰
    一原判決所憑之證物已證明其為偽造或變造者。
    二原判決所憑之證言、鑑定或通譯已證明其為虛偽者。
    三受有罪判決之人，已證明其係被誣告者。
    四原判決所憑之通常法院或特別法院之裁判已經確定裁判變
      更者。
    五參與原判決或前審判決或判決前所行調查之法官，或參與
      偵查或起訴之檢察官，因該案件犯職務上之罪已經證明者
      ，或因該案件違法失職已受懲戒處分，足以影響原判決者
      。
    六因發現確實之新證據，足認受有罪判決之人應受無罪、免
      訴、免刑或輕於原判決所認罪名之判決者。」
    另外，同條第二項規定：「前項第一款至第三款及第五款情
    形之證明，以經判決確定，或其刑事訴訟不能開始或續行非
    因證據不足者為限，得聲請再審。」；同法第四百二十一條
    規定：「不得上訴於第三審法院之案件，除前條規定外，其
    經第二審確定之有罪判決，如就足生影響於判決之重要證據
    漏未審酌者，亦得為受判決人之利益，聲請再審。」；同法
    第四百二十九條規定：「聲請再審，應以再審書狀敘述理由
    ，附具原判決之繕本及證據，提出於管轄法院為之。」；同
    法第四百三十三條規定：「法院認為聲請再審之程序違背規
    定者，應以裁定駁回之。」；同法第四百三十四條規定：「
    法院認為無再審理由者，應以裁定駁回之。經前項裁定後，
    不得更以同一原因聲請再審。」
三、經查：
甲、再審聲請意旨（一）、（三）所述部分，業經本院分別於九
    十四年三月二十二日及五月二十五日，以九十四年度聲再字
    第四號及第一三號認定再審聲請人無再審理由，而裁定駁回
    再審之聲請，聲請人復以相同原因聲請再審，顯然違背前開
    規定，應以裁定駁回之。
乙、次者，為發現真實及追訴犯罪之目的，一般國民原則上負有
    出庭作證之義務，然法律不能強人所難，發現真實也不是刑
    事訴訟的唯一目的。由於法治國家之刑事訴訟程序，承認其
    他可能優於發現真實的價值，因此，發現真實必須與其他價
    值相互權衡，以免偏廢一方。拒絕證言之制度，正是基於這
    種權衡而來的產物，據此，在某些特定的情況下，為了維護
    某些特定的價值，得免除證人之陳述義務；質言之，拒絕證
    言，乃證人之權利；此外，刑事訴訟法第一百七十九條、第
    一百八十條、第一百八十一條、第一百八十二條乃拒絕證言
    之原因，證人若有上述法定原因而仍欲作證陳述者，法院不
    得拒絕陳述，且可採納其證言。而查，證人江衍俊於案發時
    既然在場，是其於偵查及審理時出庭作證陳述案發當天所見
    所聞，並具結之，並無違反上述條文等規定，亦無自證己罪
    之虞，聲請人據此提出再審聲請意旨（二）所述之理由，亦
    屬無據，為無理由。
丙、再審聲請意旨（四）所述部分，業據臺灣臺中地方法院檢察
    署檢察官於九十四年四月十三日，以九十四年度偵字第一二
    五一號為不起訴處分在案，有該不起訴處分書附卷可佐，是
    顯非刑事訴訟法第四百二十條第一項第五款等得聲請再審之
    事由，聲請人以此等事由聲請再審，即無理由。
丁、另按聲請再審應以再審書狀敘述理由，附具原判決之繕本及
    證據，提出於管轄法院為之；此為法定程式，如有違背者，
    法院應依同法第四百三十三條規定，以裁定駁回其再審之聲
    請。又刑事訴訟法再審編並無準用同法第三編有關上訴之規
    定，自難謂此種訴訟程式之欠缺，法院應先命為補正。是以
    ，再審聲請意旨（五）、（六）所述部分，或與本案無涉，
    而為無理由，抑或係聲請人未提出相關證據供本院審酌，而
    屬程序違背規定，自均應予駁回。
戊、綜上所述，可知聲請人所舉之聲請再審理由，核與上揭刑事
    訴訟法規定之得聲請再審情形無一相符，參諸前揭法條之規
    定，足見聲請人上開聲請，於法未合，應予駁回。
據上論斷，應依刑事訴訟法第四百三十三條、第四百三十四條第
一項規定，裁定如主文。
中　　華　　民　　國　　94　　年　　10　　月　　14　　日
                    臺灣臺中地方法院刑事第一庭
                        審判長法  官  李平勳
                              法  官  曾佩琦
                              法  官  許惠瑜
以上正本證明與原本無異。
如不服本裁定，應於送達後五日內，向本院提出抗告狀。
　　　　　　　　　　　　　　　書記官　陳其良
中　　華　　民　　國　　94　　年　　10　　月　　14　　日
